【裁判字號】    98,交易,215
【裁判日期】    981023
【裁判案由】    過失致死
【裁判全文】
臺灣彰化地方法院刑事判決             98年度交易字第215號
公  訴  人  臺灣彰化地方法院檢察署檢察官
被      告  甲○○
上列被告因過失致死案件，經檢察官提起公訴（98年度偵字第63
26號），被告於準備程序中就被訴事實為有罪之陳述，本院合議
庭裁定由受命法官獨任進行簡式審判程序，判決如下：
    主  文
甲○○因過失致人於死，處有期徒刑肆月，如易科罰金，以新台
幣壹仟元折算壹日。緩刑貳年。
    犯罪事實
一、甲○○於民國98年5 月23日凌晨，駕駛車牌號碼0200-HR 號
    自用小客車，沿彰化縣北斗鎮○○路由北往南方向行駛，於
    同日2 時1 分許，行經復興路與文苑路之交岔路口時，復興
    路車道為閃光黃燈、文苑路車道為閃光紅燈，甲○○本應行
    駛至設有閃光黃燈號誌之交岔路口，應將車速減緩，確定無
    人車經過該路口時，方可以正常時速繼續行駛，且應注意車
    前狀況，隨時保持必要之應變措施，而依當時天候晴、夜間
    有照明、柏油路面乾燥、無缺陷、無障礙物、視距良好，並
    無不能注意情事，竟疏未注意及此，適有顏建誌酒後騎乘車
    牌號碼3GQ-103 號普通重型機車，沿文苑路由東向西方向行
    經上開交岔路口時，顏建誌亦應注意機車駕駛人行駛至設有
    閃光紅燈號誌之交岔路口，應將車輛停止，確定無人車經過
    該路口時，方可繼續行駛，且應注意車前狀況，隨時保持必
    要之應變措施，而依當時天候晴、夜間有照明、柏油路面乾
    燥、無缺陷、無障礙物、視距良好，並無不能注意情事，竟
    疏未注意及此，即貿然通過該路口，甲○○因而煞避不及，
    以其前揭自小客車前車頭撞擊顏建誌所騎乘機車之右側車身
    ，致顏建誌人車倒地，因而受有頭部損傷、胸壁挫傷、腹壁
    挫傷之傷害，經送醫後抽血檢驗測得其血液中酒精濃度達17
    7mg/dl( 換算為呼氣酒精濃度為0.885 MG/L) ，並延至同日
    7 時50分許因傷重不治死亡。甲○○於肇事後，留在現場，
    於有偵查犯罪職權之機關或個人發覺其犯罪前，自動向前往
    現場處理本件車禍之員警坦承肇事而自首、並主動接受裁判
    。
二、案經顏建誌之配偶乙○○訴由彰化縣警察局北斗分局報告臺
    灣彰化地方法院檢察署檢察官偵查起訴。
    理    由
一、本件被告所犯係死刑、無期徒刑、最輕本刑為3 年以上有期
    徒刑以外之罪，其於準備程序就前揭被訴事實為有罪之陳述
    ，經受命法官告知簡式審判程序之旨，並聽取其與公訴人之
    意見後，本院認無不得或不宜改依簡式審判程序進行之處，
    爰依刑事訴訟法第273 條之1 第1 項、第284 條之1 ，裁定
    本案由受命法官獨任進行簡式審判程序，合先敘明。
二、上揭犯罪事實，業據被告甲○○迭於警詢、偵查中、本院準
    備程序及審理時均坦承不諱，核與證人即告訴人乙○○於警
    詢中之證述及證人游佳倫於偵訊中之證述情節相符，並有道
    路交通事故調查報告表（一）（二）、道路交通事故現場圖
    、彰化縣警察局道路交通事故當事人酒精測定記錄表各1 份
    及現場照片20張附卷可資佐證。而被害人顏建誌確因本件車
    禍受傷以致死亡乙節，亦經臺灣彰化地方法院檢察署檢察官
    督同法醫師相驗屬實，製有勘驗筆錄、相驗屍體證明書、檢
    驗報告書各1 份存卷可憑。按汽車行駛時，駕駛人應注意車
    前狀況，並隨時採取必要之安全措施，而汽車行駛至交岔路
    口，應遵守燈光號誌之指示，閃光黃燈表示「警告」，車輛
    應減速接近，注意安全，小心通過，道路交通安全規則第94
    條第3 項、第102 條第1 項第1 款前段及道路交通標誌標線
    號誌設置規則第211 條第1 項第1 款分別定有明文。被告駕
    駛自小客車外出，自應遵循前揭交通安全規定，於通過設有
    閃光黃燈之路段注意減速慢行，並依所見車前狀況採取必要
    安全措施，而依當時天候晴、日間自然光線充足、柏油路面
    乾燥、無缺陷、無障礙物、視距良好，並無不能注意之情事
    ，竟疏未注意遵守前揭規定，而肇致車禍發生，致被害人因
    而受傷致死，業如前述，顯已違反前揭規定，其就本件車禍
    事故之發生顯有過失甚明。雖被害人酒後駕駛機車且亦疏未
    注意自己行駛於設有閃光紅燈之支線道，應暫停讓幹線道之
    被告來車先行，亦有過失可指，然被告駕車既有前述過失情
    節，尚不得徒以被害人同有疏失而解免其罪責。再被害人確
    因本件車禍死亡，是被告本件過失駕車肇事行為與被害人之
    死亡結果間，亦具有相當因果關係。綜上所述，本件事證明
    確，被告上揭過失致死犯行，洵堪認定，應予依法論科。
三、核被告所為，係犯有刑法第276 條第1 項之過失致人於死罪
    。又被告於肇事後，留在現場，於有偵查犯罪職權之機關或
    個人發覺其犯罪前，自動向前往現場處理本件車禍之員警坦
    承肇事，有彰化縣警察局交通警察隊北斗分隊道路交通事故
    肇事人自首情形紀錄表1 件存卷可據，嗣並接受裁判，核與
    刑法第62條自首之規定相符，爰依刑法第62條前段之規定減
    輕其刑。爰審酌被告過失之情節、所生損害、事後已與被害
    人家屬達成和解（此有彰化縣北斗鎮調解委員會調解書在卷
    可稽）及犯罪後之態度等一切情狀，量處如主文所示之刑，
    並諭知易科罰金之折算標準，以示懲儆。末查被告固曾於87
    年間因業務過失致死案件，經本院判處有期徒刑5 月．緩刑
    3 年確定，惟期滿緩刑未經撤銷等情，有臺灣高等法院被告
    前案紀錄表1 份在卷可按，既未經撤銷緩刑，則刑之宣告已
    失其效力，要與未受刑之宣告之無異，其因一時疏失，鑄成
    大錯，對其自身之打擊亦屬沈重，犯後知所悔悟，表現誠摯
    之悔悟之意，且在金錢上予以被害人家屬相當之賠償，經此
    偵、審程序及科刑教訓，應能知所警惕而不致再犯，所宣告
    之刑，以暫不執行為適當，併予宣告緩刑2 年，以勵自新。
據上論斷，應依刑事訴訟法第273條之1第1項、第299條第1 項前
段，刑法276 條第1項、第41條第1 項前段、第62條、第74條第1
項第1 款，刑法施行法第1 條之1，判決如主文。
本案經檢察官陳建佑到庭執行職務。
中    華    民    國    98    年    10    月    23    日
                  刑事第二庭      法  官  江彥儀
以上正本證明與原本無異。
如不服本判決，應於收受判決後10日內向本院提出上訴書狀，並
應敘述具體理由；其未敘述上訴理由者，應於上訴期間屆滿後20
日內向本院補提理由書（均須按他造當事人之人數附繕本「切勿
逕送上級法院」）。
告訴人或被害人對於判決如有不服具備理由請求檢察官上訴者，
其上訴期間之計算係以檢察官收受判決正本之日期為準。
中    華    民    國    98    年    10    月    23    日
                                  書記官  黃明慧
附錄本案論罪科刑法條全文：
刑法第276條第1項
因過失致人於死者，處 2 年以下有期徒刑、拘役或 2 千元以下
罰金。


司法院資訊處製作；財團法人民間司法改革基金會備份。
